【裁判字號】    92,交簡上,131
【裁判日期】    920925
【裁判案由】    過失傷害
【裁判全文】
臺灣臺北地方法院刑事判決                      九十二年度交簡上字第一三一號
    上  訴  人  臺灣台北地方法院檢察署檢察官
    被      告  乙○○  男  民.
右列上訴人因被告過失傷害案件，不服本院九十二年度店交簡字第一一號，中華民國
九十二年五月五日第一審刑事簡易判決（檢察官聲請簡易判決處刑案號：台灣台北地
方法院檢察署九十一年度偵字第一八六三一號），提起上訴，本院管轄之第二審合議
庭判決如左：
    主  文
原判決撤銷。
乙○○因過失傷害人，處拘役伍拾日，如易科罰金以佰元折算壹日。緩刑貳年。
    事  實
一、乙○○於民國九十一年六月二十八日上午八時四十分許，駕駛車號ＣＷ—七五０
    七號自用小客車，由台北縣深坑鄉○○○路由東向西往台北市文山區方向行駛，
    途經台北縣深坑鄉○○路○段六號前時，原應注意汽車在雙向二車道行駛時，均
    應在遵行車道內行駛，在劃有分向限制線之路段，不得駛入來車之車道內，且依
    當時為日間自然光線、視距良好、路面無障礙無缺陷之情形，亦非不能注意，乙
    ○○竟在設有分向限制線之前述路段，貿然跨越分向限制線而逆向行駛，致撞擊
    由甲○○所騎乘、沿台北縣深坑鄉○○○路由西向東行駛之車號ＶＭＪ—一三三
    號機車，使甲○○人車倒地，並受有左側肱骨骨幹粉碎性骨折、左股左膝挫傷之
    傷害。乙○○於發生本件車禍後停留現場，在未被有偵查犯罪職權之公務員知悉
    前，不逃避接受裁判，在台北縣警察局新店分駐所警員許裹安據報前往現場處理
    時，即當場承認為肇事人，因而接受裁判而自首。
二、案經甲○○訴由台北縣政府警察局新店分局報請台灣台北地法院檢察署聲請簡易
    判決處刑。
    理  由
一、右開事實業據被告於本院九十二年九月十八日審理時供承不諱（當日審判筆錄參
    照），復有道路交通事故調查報告表、車禍現場及車輛照片、台北市立萬芳醫院
    診斷證明書等在卷可參，另告訴人甲○○於警詢時亦稱本件車禍之發生，乃被告
    逆向行駛所致（偵查卷第五頁背面筆錄參照），是依前述道路交通事故調查報告
    表及告訴人甲○○之供述等補強證據，已資擔保被告於本院審理中所為上開任意
    性自白具有相當程度之真實性，而得使本院確信被告前述自白之事實確屬真實，
    從而依刑事訴訟法第一百五十六條第一項「被告之自白，非出於強暴、脅迫、利
    誘、詐欺、疲勞訊問、違法羈押或其他不正之方法，且與事實相符者，得為證據
    。」及第二項「被告或共犯之自白，不得作為有罪判決之唯一證據，仍應調查其
    他必要之證據，以察其是否與事實相符。」之規定，本院自得依被告前述自白及
    各該補強證據認定被告於發生本件車禍之際確有逆向行駛之事實；而按汽車在雙
    向二車道行駛時，均應在遵行車道內行駛；在劃有分向限制線之路段，不得駛入
    來車之車道內，道路交通安全規則第九十七條第一、二款分別定有明文，被告本
    應注意遵守前述規定，且依當時為日間自然光線、視距良好、路面無障礙無缺陷
    （卷附道路交通事故調查報告表參照）之情形，亦非不能注意，被告竟在設有分
    向限制線（卷附車禍現場照片參照；按即為俗稱之雙黃線，道路交通標誌標線號
    誌設置規則第一百六十五條參照）之路段，貿然跨越分向限制線、逆向行駛而致
    撞擊告訴人所騎乘之機車，其有過失甚明；再被告之前述過失，亦與告訴人受有
    左側肱骨骨幹粉碎性骨折、左股左膝挫傷等傷害之間，有相當因果關係，則被告
    因過失傷害人之犯行，足以認定。
二、核被告所為，係犯刑法第二百八十四條第一項前段之過失傷害罪。原審認被告犯
    行明確，判處被告拘役五十九日並諭知易科罰金之折算標準，固非無見，然查：
    (一)原審認被告之過失在於違反「汽車在設有禁止超車標誌、標線處所、地段或對
    面有來車交會或前行車連貫二輛以上時不得超車」即道路通安全規則第一百零一
    條第二款之規定，惟本件車禍之所以發生，並非直接源於被告之超車行為，而係
    源於被告為了超車而採取之逆向行駛行為（按違反前述道路交通安全規則第一百
    零一條第二款之超車行為，未必一定產生逆向行駛之結果），換言之，被告之過
    失既非直接源於超車行為，即不能認被告有前述原審所認定之過失情形；(二)再被
    告於發生本件車禍後停留現場，在未被有偵查犯罪職權之公務員知悉前，不逃避
    接受裁判，在台北縣警察局新店分駐所警員許裹安據報前往現場處理時，即當場
    承認為肇事人，因而接受裁判而自首之事實，除有卷附自首調查表可證外，並經
    證人陳和貴於九十一年九月十九日接受檢察官訊問時結證無訛（偵查卷第三十八
    頁筆錄背面），原審亦依此認應減輕被告之刑；惟按拘役乃一日以上，二月未滿
    之主刑，刑法第三十三條第四款定有明文，是於應減輕之情形下，自不能宣告拘
    役五十九日，否則不啻未有減輕，而原審未查，於認定被告自首、應減輕其刑之
    後，仍宣告被告拘役五十九日之刑，自有不合。檢察官循告訴人之請求以被告過
    失造成告訴人重創，原審量刑過輕為由提起上訴，惟被告與告訴人已達成和解（
    詳後述），上訴人之上訴自無理由，然原審既有前述二部分之不當，自應由本院
    予以撤銷改判。爰依被告之犯行應依自首減輕之規定，並審酌被告逆向行駛致生
    本件車禍之過失程度、告訴人受有左側肱骨骨幹粉碎性骨折、左股左膝挫傷等傷
    害、被告犯後尚能坦承犯行等情，量處如主文第二項所示之刑，並諭知易科罰金
    之折算標準。再被告前雖因商標法案件，遭台灣士林地方法院於八十五年四月十
    二日以八十五年度易字第六四七號判處有期徒刑四月、緩刑三年確定，惟嗣因前
    述緩刑期滿未經撤銷，其所受宣告之刑已失其效力；並審酌被告已與告訴人達成
    和解，有卷附和解書可憑，本院認被告經此教訓，自當知所警惕而無虞再犯，故
    上開有期徒刑之宣告，已足策其自訴，所宣告之刑，以暫不執行為適當，是併依
    刑法第七十四條第一款之規定諭知緩刑二年，用啟向上。
據上論斷，應依刑事訴訟法第四百五十五條之一第一項、第三項、第三百六十九條第
一項前段、第三百六十四條、第二百九十九條第一項前段，刑法第二百八十四條第一
項前段、第六十二條前段、第四十一條第一項前段、第七十四條第一款，罰金罰鍰提
高標準條例第一條前段、第二條，判決如主文。
本案經檢察官陳焜昇到庭執行職務
中      華      民      國    九十二    年      九      月    二十五    日
                                      臺灣臺北地方法院交通法庭
                                          審判長法  官  葉建廷
                                                法  官  林怡秀
                                                法  官  林鴻達
右正本證明與原本無異。
本件不得上訴。
                                                書記官  梁淑時
中      華      民      國    九十二    年      九      月    二十七    日
附錄本件論罪科刑法條：
中華民國刑法第二百八十四條
因過失傷害人者，處六月以下有期徒刑、拘役或五百元以下罰金，致重傷者，處一年
以下有期徒刑、拘役或五百元以下罰金。
從事業務之人，因業務上之過失傷害人者，處一年以下有期徒刑、拘役或一千元以下
罰金，致重傷者，處三年以下有期徒刑、拘役或二千元以下罰金。


司法院資訊處製作；財團法人民間司法改革基金會備份。
